臺灣臺中地方法院刑事判決
110年度金訴字第557號
公  訴  人  臺灣臺中地方檢察署檢察官
被      告  陳泓名




            林佳慧





            劉育陞




            劉烜浩




            徐志承




上列被告等因詐欺等案件，經檢察官提起公訴（109年度少連偵
字第44號），嗣被告等於準備程序中就被訴事實為有罪之陳述，
經告知簡式審判程序之旨，並聽取當事人之意見，經本院合議庭
裁定由受命法官獨任進行簡式審判程序，判決如下：
    主    文
辛○○犯如附表一編號1至7、10「罪刑」欄所示之罪，各處如附表
一編號1至7、10「罪刑」欄所示之刑。應執行有期徒刑貳年。未
扣案犯罪所得新臺幣參仟零陸拾元沒收，於全部或一部不能沒收
或不宜執行沒收時，追徵其價額。 
丁○○犯如附表一編號2至6、8至10「罪刑」欄所示之罪，各處如
附表一編號2至6、8至10「罪刑」欄所示之刑。應執行有期徒刑
貳年。未扣案犯罪所得新臺幣伍仟壹佰陸拾元沒收，於全部或一
部不能沒收或不宜執行沒收時，追徵其價額。  
丑○○犯如附表一編號1至6「罪刑」欄所示之罪，各處如附表一編
號1至6「罪刑」欄所示之刑。應執行有期徒刑壹年拾壹月。未扣
案犯罪所得新臺幣伍仟元沒收，於全部或一部不能沒收或不宜執
行沒收時，追徵其價額。  
寅○○犯如附表一編號10「罪刑」欄所示之罪，處如附表一編號10
「罪刑」欄所示之刑。未扣案犯罪所得新臺幣參佰元沒收，於全
部或一部不能沒收或不宜執行沒收時，追徵其價額。 
戊○○犯如附表一編號10「罪刑」欄所示之罪，處如附表一編號10
「罪刑」欄所示之刑。未扣案犯罪所得新臺幣參佰元沒收，於全
部或一部不能沒收或不宜執行沒收時，追徵其價額。  
    犯罪事實
一、㈠丑○○（起訴範圍為附表一編號1至6；非起訴範園為附表編
    號7至10；違反組織犯罪防制條例部分，業經臺灣高等法院
    臺中分院以109年度上更一字第131號判決確定，另為不起訴
    處分）於民國107年10月間某日起、㈡辛○○（綽號「ALLEN」
    ，起訴範圍為附表一編號1至7、10；違反組織犯罪防制條例
    部分，目前最高法院審理中)、㈢丁○○（起訴範圍附表一編號
    2至6、8至10；參與犯罪組織部分業經最高法院109年度台上
    字第5494號判決上訴駁回確定）、㈣同案被告李威震《附表一
    編號1至9及被害人黃信瑞、曾華嵩，前經判決確定，附表一
    編號10及被害人陳媛秀部分，罪嫌不足，均另為不起訴處分
    》共同於107年12月初某日起，均加入身分不詳綽號「雨水」
    、「雨柔」及其他身分不詳之成年人所組成之三人以上具持
    續性、牟利性之詐欺集團。㈤寅○○《綽號「小黑」、「阿浩」
    ，起訴範圍為附表一編號10，違反組織犯罪防制條例部分經
    最高法院109年度台上字第3720號判決上訴駁回在案)自108
    年1月初起，加入上開詐欺集團，擔任收水工作(即負責交付
    提款卡予車手，再向車手收取贓款交付予上手)。寅○○另行
    招募㈥戊○○(起訴範圍附表一編號10；違反組織犯罪防制條例
    部分經最高法院109年度台上字第3720號判決上訴駁回確定)
    、少年簡○陞、少年林○錡。辛○○、丁○○、丑○○、李威震、寅
    ○○、戊○○、少年簡○陞、少年林○錡(少年僅參與附表一編號1
    0部分)及其他詐騙集團成員，成年人共同意圖為自己不法之
    所有，基於三人以上共同詐欺取財及隱匿、持有他人犯罪所
    得之洗錢犯意聯絡，由不詳詐騙集團成員以附表一編號1至1
    0所示之方式，詐騙附表一編號1至10所示之壬○○、癸○○、子
    ○○、丙○、乙○○、辰○○、甲○○、庚○○、巳○○、己○○等人陷於
    錯誤，遂依指示匯款至附表一編號1至10所示之人頭帳戶，
    由李威震持附表一編號1至9之提款卡提領款項後，李威震於
    附表一編號1至5提款時，丑○○、丁○○共同前往，李威震領得
    款項，交由丑○○轉交丁○○，丁○○轉交辛○○，再轉交上手，附
    表一編號6至7將款項交給丁○○（丁○○就附表一編號7之犯行
    ，業經臺灣高等法院臺中分院判決有罪確定，不在本件審理
    範圍），丁○○轉交辛○○，辛○○轉交上手，李威震領得附表一
    編號8至9之款項，將款項交給丁○○，丁○○轉交上手，附表一
    編號10部分，由少年簡○陞、少年林○錡向寅○○、戊○○拿取附
    表一編號10之提款卡，少年簡○陞、少年林○錡提領款項後，
    將款項交給寅○○、戊○○，劉烜承、戊○○轉交丁○○、辛○○轉交
    上手。李威震每日報酬新臺幣（下同）3,000元、寅○○及戊○○報酬各為提領款項1.5%、丑○○報酬5,000元、丁○○及辛○○報
    酬各為提領款項1%。
二、案經壬○○、癸○○、子○○、丙○、乙○○、辰○○、甲○○、庚○○、
    巳○○、己○○訴由臺中巿政府警察局第三分局報告臺灣臺中地
    方檢察署檢察官偵查起訴。
    理    由
壹、程序事項
一、按除被告所犯為死刑、無期徒刑、最輕本刑為3 年以上有期
    徒刑之罪或高等法院管轄第一審案件者外，於前條第1 項程
    序進行中，被告先就被訴事實為有罪之陳述時，審判長得告
    知被告簡式審判程序之旨，並聽取當事人、代理人、辯護人
    及輔佐人之意見後，裁定進行簡式審判程序，刑事訴訟法第
    273 條之1第1項定有明文。查本件被告辛○○、丁○○、丑○○、
    寅○○、戊○○等5人詐欺等案件，被告5人於本院準備程序就被
    訴事實為有罪之陳述，經本院告知被告5人簡式審判程序之
    旨，並聽取檢察官、被告5人之意見後，裁定改依簡式審判
    程序進行審判。
二、按簡式審判程序之證據調查，不受第159條第1項之限制，刑
    事訴訟法第273條之2定有明文，是於行簡式審判程序之案件
    ，被告以外之人於審判外之陳述，除有其他不得作為證據之
    法定事由外，應認具有證據能力。本判決所援引被告辛○○、
    丁○○、丑○○、寅○○、戊○○等5人以外之人於審判外之陳述，
    因本案採行簡式審判程序，復無其他不得作為證據之法定事
    由，依上說明，應認均具有證據能力，合先敘明。
三、至於卷內所存經本院引用為證據之非供述證據部分，審酌與
    本件待證事實間均具有關連性，且無證據證明係實施刑事訴
    訟程序之公務員違背法定程序所取得，亦無證據證明有何偽
    造、變造之情事，復經本院行調查證據程序，是依刑事訴訟
    法第158條之4之反面解釋，自應認均具有證據能力，得作為
    證據。
貳、實體事項
一、認定犯罪事實之證據及理由：
　　上揭犯罪事實，業據被告丁○○於警詢供述、偵查中供述及證
    述（見少連偵卷一第26至29頁，少連偵卷二第509至512頁，
    少連偵卷三第65至66頁），被告丑○○於警詢供述、偵查中供
    述及證述（見少連偵卷一第36至37頁，少連偵卷二第67至71
    、71至77頁），被告辛○○偵查中供述（見少連偵卷三第25至
    26頁），被告寅○○警詢供述、偵查中證述（見少連偵卷二第
    258至260、163至168頁，少連偵卷三第133至134頁），被告
    戊○○警詢供述、偵查中供述及證述 （見少連偵卷一第65至6
    9頁，少連偵卷二第262至266頁，少連偵卷二第331至334、1
    55至159頁），被告辛○○、丁○○、丑○○、寅○○、戊○○等5人於
    本院準備程序及審理時坦承不諱（見本院卷一第191至192、
    211、221、231、201頁，本院卷二第121、213頁），核與證
    人即告訴人壬○○、癸○○、子○○、丙○、乙○○、辰○○、甲○○、
    庚○○、巳○○、己○○等10人警詢指訴相符（見少連偵卷一第29
    9至301、287至293、277至281、267至271、231至253及255
    至261、203至207、331至333、181至185、191至197、391至
    392頁），並與證人即同案被告李威震、少年簡○陞、林○錡
    警詢供述、偵查中供述及證述一致（見少連偵卷一第139至1
    53、85至91、107至115頁及少連偵卷二第277至280、345至3
    46、283至285、288頁，少連偵卷二第185至186頁，少連偵
    卷二第43至47、413至415、337至338頁，少連偵卷三第39至
    41頁），並有指認犯罪嫌疑人紀錄表－辛○○指認、丁○○指認
    、丑○○指認、寅○○指認、戊○○指認、少年簡○陞指認、少年
    林○錡指認、李威震指認、庚○○報案資料：內政部警政署反
    詐騙諮詢專線紀錄表、被害人帳戶明細及車手提領時間一覽
    表、巳○○報案資料：內政部警政署反詐騙諮詢專線紀錄表、
    被害人帳戶明細及車手提領時間一覽表、辰○○報案資料：內
    政部警政署反詐騙諮詢專線紀錄表、被害人帳戶明細及車手
    提領時間一覽表、乙○○報案資料：內政部警政署反詐騙諮詢
    專線紀錄表、被害人帳戶明細及車手提領時間一覽表、丙○
    報案資料：內政部警政署反詐騙諮詢專線紀錄表、被害人帳
    戶明細及車手提領時間一覽表、子○○報案資料：內政部警政
    署反詐騙諮詢專線紀錄表、被害人帳戶明細及車手提領時間
    一覽表、癸○○報案資料：內政部警政署反詐騙諮詢專線紀錄
    表、被害人帳戶明細及車手提領時間一覽表、壬○○報案資料
    ：內政部警政署反詐騙諮詢專線紀錄表、被害人帳戶明細及
    車手提領時間一覽表、甲○○報案資料：內政部警政署反詐騙
    案件紀錄表、臺中市政府警察局第三分局107年7-12月份轄
    內ATM提款處所遭詐騙集團車手提領管制表、己○○報案資料
    ：內政部警政署反詐騙案件紀錄表、臺中市政府警察局第三
    分局107年7-12月份轄內ATM提款處所遭詐騙集團車手提領管
    制表、ATM提領監視器畫面翻拍照片、鄭宏忠帳戶個資檢視
    表、鄭宏忠中國信託0000000000000號帳戶交易明細表、周
    逸澄帳戶個資檢視表、周逸澄合作金庫0000000000000號帳
    戶交易明細表、康中偉帳戶個資檢視表、康中偉中國信託00
    00000000000號帳戶交易明細表、江昭寶帳戶個資檢視表、
    江昭寶合作金庫0000000000000號帳戶交易明細表、陳淑英
    帳戶個資檢視表、陳淑英台中商業銀行000000000000號帳戶
    交易明細表（見少連偵卷一第17至23、31至33、39至45、53
    至63、71至81、95至105、119至129、155至165、177、179
    、187至188、189、199、201225至227、229、263、265、27
    3、275、283、285、295、297、327、329、387、389至390
    、437至471、509、511、513、515至535、545、547、553、
    555至557、559、561頁）、
    指認犯罪嫌疑人紀錄表：李威震指認、戊○○指認、少年簡○
    陞指認、員警職務報告（109年8月17日）及檢附被害人帳戶
    名細及車手提領時間一覽表、中國信託商業銀行股份有限公
    司109年11月16日中信銀字第109224839290901號函暨檢附鄭
    裕新（即鄭宏忠）000000000000號帳戶交易明細表、康中偉
    000000000000號帳戶交易明細表、台中商業銀行總行109年1
    1月20日中業執字第1090036183號函暨檢附帳號00000000000
    0號帳戶(戶名不詳)交易明細表、日盛國際商業銀行股份有
    限公司作業處109年11月27日日銀字第1092E00000000號函暨
    檢附高子祺00000000000000號帳戶交易明細表、員警職務報
    告(108年11月15日)、監視器畫面7張、中國信託商業銀行股
    份有限公司110年1月21日中信銀字第110224839017072號函
    暨檢附廖若喬000000000000號帳戶交易明細表、本院108年
    度金訴字第18號刑事判決(被告李威震、丁○○)（見少連偵44
    卷二第51至56、267至275、291至298及347至349、171、173
    至179、213、215至217、219至221、227、231、235、237、
    255、379至385、399、401至403、513至525頁）、本院108
    年度金訴字第129、136、152、160號刑事判決等資料在卷可
    稽(被告丑○○、辛○○、丁○○、李威震)（見少連偵44卷三第3
    至18頁，本院卷二第73至88頁），上開補強證據足以擔保被
    告5人前開任意性自白之真實性，核與事實相符，可採為證
    據，本件事證明確，被告5人犯行堪以認定，應依法論科。
二、論罪部分：　　
  ㈠按三人以上共同犯第339條詐欺罪者，構成刑法第339條之4 
    第1項第2款之加重詐欺取財罪，屬洗錢防制法第3條第2款所
    規定之特定犯罪，依洗錢防制法第2條規定：「本法所稱洗
    錢，指下列行為：一、意圖掩飾或隱匿特定犯罪所得來源，
    或使他人逃避刑事追訴，而移轉或變更特定犯罪所得。二、
    掩飾或隱匿特定犯罪所得之本質、來源、去向、所在、所有
    權、處分權或其他權益者。三、收受、持有或使用他人之特
    定犯罪所得。」，是倘行為人意圖掩飾或隱匿特定犯罪所得
    來源，而將特定犯罪所得直接消費處分，甚或交予其他共同
    正犯，而由共同正犯以虛假交易外觀，掩飾不法金流移動，
    即難認係單純犯罪後處分贓物之行為，仍應認構成洗錢防制
    法第2條第1、2款之洗錢行為。是如詐欺集團向被害人施用
    詐術後，為隱匿其詐欺所得財物之去向，而令被害人將其款
    項轉入該集團所持有、使用之人頭帳戶，並由該集團所屬之
    車手前往提領詐欺款項得逞，倘能證明人頭帳戶內之資金係
    前置之特定犯罪所得，即應逕以洗錢防制法第14條第1 項洗
    錢罪論處（最高法院108年度台上字第1744號判決意旨參照
    ）。查被告辛○○、丁○○、丑○○、寅○○、戊○○等5人就犯罪事
    實欄所示，即以如附表一編號1至10所示之方式，由詐騙集
    團成員對如附表一所示之壬○○、癸○○、子○○、丙○、乙○○、
    辰○○、甲○○、庚○○、巳○○、己○○等10人施用詐術，使壬○○、
    癸○○、子○○、丙○、乙○○、辰○○、甲○○、庚○○、巳○○、己○○
    等10人陷於錯誤，而於附表一所示之時間，匯款如附表一所
    示之金額至附表一所示之金融帳戶內。再由被告等人於附表
    一所示時間、地點，陸續提領金融帳戶內詐得之贓款，並於
    提領後，隨即將提領所得贓款交付予詐欺集團成員以製造資
    金斷點之犯罪行為，均係犯刑法第339條之4第1項第2款之三
    人以上共同犯詐欺取財罪、洗錢防制法第14條第1項普通洗
    錢罪。
　㈡核被告辛○○就附表一編號1至7、10所為，均係犯刑法第339條
    之4第1項第2款之三人以上共同詐欺取財罪、洗錢防制法第1
    4條第1項之普通洗錢罪；被告丁○○就附表一編號2至6、8至1
    0所為，均係犯刑法第339條之4第1項第2款之三人以上共同
    詐欺取財罪、洗錢防制法第14條第1項之普通洗錢罪；被告
    丑○○就附表一編號1至6所為，均係犯刑法第339條之4第1項
    第2款之三人以上共同詐欺取財罪、洗錢防制法第14條第1項
    之普通洗錢罪；被告寅○○、戊○○就附表一編號10所為，均係
    犯刑法第339條之4第1項第2款之三人以上共同詐欺取財罪、
    洗錢防制法第14條第1項之普通洗錢罪。
　㈢被告5人上開犯行，均係犯係犯刑法第339條之4第1項第2款之
    三人以上共同詐欺取財罪、洗錢防制法第14條第1項之普通
    洗錢罪之想像競合犯，依刑法第55條前段規定，從一重之三
    人以上共同犯詐欺取財罪處斷。
  ㈣共同正犯：
　　按共同正犯，係共同實施犯罪行為之人，在合同意思範圍以
    內，各自分擔犯罪行為之一部，相互利用他人之行為，以達
    其犯罪之目的者，即應對於全部所發生之結果，共同負責。
    共同正犯之犯意聯絡，不限於事前有所協議，其於行為當時
    ，基於相互之認識，以共同犯罪之意思參與者，亦無礙於共
    同正犯之成立；復不以數人間直接發生者為限，即有間接之
    聯絡者，亦包括在內（最高法院28年度上字第3110號、73年
    度台上字第1886號、77年度台上字第2135號等判決意旨參照
    ）。且共同正犯，係共同實施犯罪行為之人，在共同意思範
    圍內，各自分擔犯罪行為之一部，相互利用他人之行為，以
    達其犯罪之目的，其成立不以全體均參與實施犯罪構成要件
    之行為為要件；參與犯罪構成要件之行為者，固為共同正犯
    ；以自己共同犯罪之意思，參與犯罪構成要件以外之行為，
    或以自己共同犯罪之意思，事前同謀，而由其中一部分人實
    行犯罪之行為者，亦均應認為共同正犯，使之對於全部行為
    所發生之結果，負其責任（最高法院92年度台上字第2824號
    判決意旨參照）。是共同正犯在共同意思範圍內，組成一共
    犯團體，倘具有相互利用其行為之共同意思所為，團體中任
    何一人之行為，均為共犯團體之行為，他共犯均須負共同責
    任。查被告5人相互間、同案被告李威震、少年簡○陞、少年
    林○錡、詐欺集團綽號「雨水」、「雨柔」及其餘不詳成員
    間，就上開加重詐欺取財、普通洗錢犯行，彼此間有犯意聯
    絡及行為分擔，應共同負責，依刑法第28條規定，應論以共
    同正犯。然因本件所犯刑法第339條之4第1項第2款之三人以
    上共同犯詐欺取財罪，其本質即為共同犯罪，是主文無庸再
    於「三人以上共同犯詐欺取財罪」前再記載「共同」（最高
    法院83年度台上字第2520號判決意旨參照）。 
  ㈤按詐欺取財之罪數認定，係以一名被害人為區隔，詐欺一名
    被害人論以一個詐欺取財罪，此係因不同被害人係屬不同財
    產法益，故不同被害人應論以數個詐欺取財罪。本件被告等
    各所犯上開10次加重詐欺取財犯行，犯意各別，被害人不同
    ，應分論併罰。被告辛○○、丁○○、丑○○、寅○○雖以所犯詐欺
    案件甚多，本案犯罪事實恐有重覆起訴之情形為辯，經本院
    審酌被告辛○○所犯另案即①本院108年度金訴字第129、136、
    152、160號、②本院109年度金訴字第344號、③本院110年度
    金訴字第14號等案件；被告丁○○所犯另案即①本院108年度金
    訴字第18號、②本院108年度金訴字第129、136、152、160號
    、③本院109年度金訴字第602號等案件；被告丑○○所犯另案
    即①本院108年度金訴字第129、136、152、160號案件；被告
    寅○○所犯另案即①本院108年度金訴字第133號、②本院108年
    度金訴字第209號、③本院109年度金訴字第391號等案件，就
    本案附表一編號1之被害人壬○○、編號7被害人甲○○部分，業
    於本院108年度金訴字第18號判決中就被告丁○○部分為判決
    ，且附表一編號1、7並不在本件起訴被告丁○○之範圍；至本
    案附表一編號2之被害人癸○○、編號3之被害人子○○、編號4
    之被害人丙○、編號5之被害人乙○○、編號6之被害人辰○○、
    編號8之被害人庚○○、編號9之被害人巳○○等，雖於本院108
    年度金訴字第129、136、152、160號案件中亦將其等列為被
    害人，然該案中就上開被害人部分，並未將被告辛○○、丁○○
    、丑○○列為被告，亦未對被告辛○○、丁○○、丑○○為判決，是
    本案並無重覆起訴、重覆判決之問題，就此疑點業經本院於
    審理時與被告辛○○、丁○○、寅○○、丑○○說明並確認在案（見
    本院卷二第96至98、197至198頁），併此敘明。　
三、科刑部分：
  ㈠刑之加重：
　1.按刑法總則之加重，係概括性之規定，所有罪名均一體適用
    加重，兒童及少年福利與權益保障法第112條第1項前段所定
    ：「成年人教唆、幫助或利用兒童及少年犯罪或與之共同實
    施犯罪或故意對其犯罪者，加重其刑至二分之一」，其中成
    年人教唆、幫助或利用兒童及少年犯罪或與之共同實施犯罪
    之加重，並非對於個別特定之行為而為加重處罰，其加重係
    概括性之規定，對一切犯罪皆有其適用，自屬刑法總則加重
    之性質（最高法院103年度台非字第306號判決意旨參照）。
    查本案被告辛○○、丁○○、寅○○、戊○○於實施附表一編號10加
    重詐欺取財、洗錢等犯行時，固均為成年人，然僅被告寅○○
    、戊○○係與案發時未滿18歲之少年簡○陞、林○錡直接接觸者
    ，即由被告寅○○、戊○○將提款卡交予少年簡○陞、林○錡，在
    少年簡○陞、林○錡提領款項後，亦係將款項直接交予被告寅
    ○○、戊○○，由被告寅○○、戊○○再將款項轉交被告丁○○、辛○○
    再轉交上手，是被告丁○○、辛○○既未直接與少年簡○陞、林○
    錡接觸，尚難認被告辛○○、丁○○2人對於少年簡○陞、林○錡
    於實施犯行時係未滿18歲之人有所認識，是僅能認定被告寅
    ○○、戊○○2人，對於係與未成年人共同實施犯行有所認識，
    被告寅○○、戊○○2人與少年簡○陞、林○錡共同實施附表一編
    號10加重詐欺取財、洗錢犯行，應依兒童及少年福利與權益
    保障法第112條第1項前段之規定加重其刑。
  2.被告丑○○前因施用毒品、誣告等案件，分別經臺灣高等法
    院臺南分院以103年度上易字第419號判決處有期徒刑6月確
    定、臺灣高等法院臺中分院以103年度上易字第1394號判決
    處有期徒刑7月確定、臺灣彰化地方法院以105年度簡字第13
    86號判決處有期徒刑4月確定，上開3案經臺灣彰化地方法院
    以106年度聲字第225號裁定應執行有期徒刑1年2月並確定（
    下稱甲案）。嗣又因施用毒品案件，經臺灣彰化地方法院以
    105年度審簡字第121號判決處有期徒刑6月確定（下稱乙案
    ）。上開甲、乙2案接續執行，於106年4月19日縮短刑期假
    釋出監，於106年8月16日縮刑期滿假釋未經撤銷，視為執行
    完畢等情，有臺灣高等法院被告前案紀錄表在卷可參，被告
    丑○○受有期徒刑之執行完畢後，5年以內故意再犯本案有期
    徒刑以上之罪，本院審酌被告所犯前罪與本案犯罪，均屬於
    故意犯罪類型，顯見前案有期徒刑執行並無顯著成效，被告
    丑○○對於刑罰之反應力薄弱，仍應適用累犯規定予以加重，
    不致生被告所受之刑罰超過其所應負擔罪責，導致其人身自
    由因此遭受過苛之侵害，而有不符憲法罪刑相當原則，進而
    牴觸憲法第23條比例原則情形，予以加重最低本刑並無罪刑
    不相當之情事，爰依刑法第47條第1 項之規定加重其刑。　
    　
  ㈡刑之減輕：
　　按犯洗錢防制法第14、15條之罪，在偵查或審判中自白者，
    減輕其刑，同法第16條第2項定有明文，本件被告係犯三人
    以上共同詐欺取財罪及洗錢防制法第14條第1項之普通洗錢
    罪，因具想像競合關係是從一重之三人以上共同詐欺取財罪
    論處。然想像競合犯之處斷刑，本質上係「刑之合併」，其
    所謂從一重處斷，乃將想像競合犯組成之評價上數罪，合併
    為科刑一罪，其所對應之刑罰，亦合併其評價上數罪之數法
    定刑，而為一個處斷刑。易言之，想像競合犯侵害數法益者
    皆成立犯罪，論罪時必須輕、重罪併舉論述，同時宣告所犯
    各罪名，包括各罪有無加重、減免其刑之情形，亦應說明論
    列，量刑時併衡酌輕罪部分量刑事由，評價始為充足，然後
    依刑法第55條前段規定「從一重處斷」，非謂對於其餘各罪
    可置而不論。因此，法院決定處斷刑時，雖以其中最重罪名
    之法定刑做為裁量之準據，惟於裁量其輕重時，仍應將輕罪
    合併評價在內（最高法院108年度台上字第4405號判決意旨
    參照）。本件雖因適用想像競合犯從一重以三人以上共同詐
    欺取財罪論處，然就洗錢防制法有關被告在偵查或審判中自
    白者減輕其刑之規定，仍應適用。本件被告辛○○、丁○○、丑
    ○○、寅○○、戊○○等5人既於偵查中、本院準備程序及審理時
    ，就犯罪事實均坦承不諱，此想像競合輕罪得減刑部分，本
    院於依照刑法第57條量刑時，均將併予審酌。
  ㈢爰以行為人之責任為基礎，審酌被告等5人不思正途賺取所需
    ，貪圖一己不法私利，加入詐欺集團分別擔任車手、收水等
    工作，顯然缺乏法治觀念，漠視他人財產權；又本案被害人
    數為10人，遭詐騙之金額合計高達876,928元，且以詐欺集
    團利用集團間多人分工遂行犯罪之模式，集團上游又刻意製
    造諸多成員間之斷點，使偵查機關難以往上追緝，詐欺集團
    首腦繼續逍遙法外，而不法所得之金流層轉，無從追蹤最後
    去向，造成被害人財產無法追回及社會互信基礎破毀，衍生
    嚴重社會問題。尤其，我國近年來詐騙事件層出不窮，行政
    機關投入大量成本宣導，民間金融機構亦戮力防範，迄今仍
    無法有效遏止詐欺集團，此種加重詐欺犯罪類型，實不應輕
    縱；惟念及被告等5人犯後坦認犯行，所參與者均非主導詐
    欺集團犯罪之行為，兼衡被告辛○○自述高中畢業之教育程度
    、母親68歲由弟弟扶養、無子女、原本係鞋子工廠負責人、
    經濟狀況持平、尚有債務待清償等語（見本院卷一第392頁
    ，本院卷二第122頁）；被告丁○○自述大學肄業之教育程度
    、需撫養分別就讀高二及國二子女、之前擔任公司會計、經
    濟狀況不佳、共賠償11位被害人款項、在全部案件僅工作10
    天、共獲利5萬元、但賠償3、40萬元等語（見本院卷一第39
    2頁，本院卷二第122頁）；被告丑○○自述國中畢業之教育程
    度、扶養70歲母親並同住、無子女、原本從事腳底按摩工作
    、每月收入2萬多元、經濟狀況勉持等語（見本院卷一第392
    頁，本院卷二第213頁）；被告寅○○自述高中肄業之教育程
    度、母親由妹妹扶養、原本從事粗工工作、按日計酬每天1
    千元、每月收入2萬多元、經濟狀況不佳等語（見本院卷一
    第392頁，本院卷二122至123頁）；被告戊○○自述國中畢業
    之教育程度、母親已過世、父親目前失業、之前擔任白牌車
    司機、每月收入2、3萬元、經濟狀況不佳等語（見本院卷一
    第392頁，本院卷二第123頁），暨其等犯罪之動機、目的、
    手段、被害人10人所受損害等一切情狀，分別量處如附表一
    編號1至10主文欄所示之刑。
  ㈣按數罪併罰定應執行刑之裁量仍應兼衡罪責相當及特別預防
    之刑罰目的，具體審酌整體犯罪過程之各罪關係（例如各行
    為彼此間之關聯性《數罪間時間、空間、法益之異同性》、所
    侵害法益之專屬性或同一性、數罪對法益侵害之加重效應等
    ）及罪數所反應行為人人格及犯罪傾向等情狀綜合判斷，為
    妥適之裁量，且仍受比例原則及公平原則之拘束，倘違背此
    內部界限而濫用其裁量，仍非適法（最高法院104年度台抗
    字第718號裁定意旨參照）。至刑罰之科處，應以行為人之
    責任為基礎，考量人之生命有限，刑罰對被告造成之痛苦程
    度，係以刑度增加而生加乘效果，而非等比方式增加，如以
    實質累加方式執行，刑責恐將偏重過苛，不符現代刑事政策
    及刑罰之社會功能，故透過定應執行刑程式，採限制加重原
    則，授權法官綜合斟酌被告犯罪行為之不法與罪責程度、各
    罪彼此間之關聯性（例如數罪犯罪時間、空間、各行為所侵
    害法益之專屬性或同一性、數罪對法益侵害之加重效應等）
    、數罪所反應被告人格特性與傾向、對被告施以矯正之必要
    性等，妥適裁量最終具體應實現之刑罰，以符罪責相當之要
    求，是法院於酌定執行刑時，應體察法律恤刑之目的，為妥
    適之裁量，俾符合實質平等原則（最高法院105年度台抗字
    第626號裁定意旨參照）。也因此，數罪併罰定應執行刑之
    裁量時，應兼衡罪責相當及特別預防之刑罰目的，綜合考量
    行為人之人格及各罪間之關係，具體審酌各罪侵害法益之異
    同、對侵害法益之加重效應及時間、空間之密接程度，注意
    維持輕重罪間刑罰體系之平衡，在依刑法第51條第5 款定執
    行刑者，更應注意刑罰邊際效應隨刑期而遞減及行為人所生
    痛苦程度隨刑期而遞增之情形，考量行為人復歸社會之可能
    性，妥適定執行刑（最高法院108年度台上字第4405號判決
    意旨參照）。本院考量被告辛○○所犯附表一編號1至7及10共
    8件加重詐欺取財罪，被告丁○○所犯附表一編號2至6、8至10
    共8件加重詐欺取財罪，被告丑○○所犯附表一編號1至6共6件
    加重詐欺取財罪，雖係不同之被害人，然均為罪質同一之罪
    ，且犯罪時間相近、犯罪手法相同，倘就其刑度予以實質累
    加，尚與現代刑事政策及刑罰之社會功能不符，茲考量上情
    ，圩衡被告等所犯各罪之法律之目的、違反之嚴重性及貫徹
    刑法量刑公平正義理念，爰各定其應執行之刑如主文所示。
四、沒收部分：
  ㈠按犯罪所得，屬於犯罪行為人者，沒收之；於全部或一部不
    能沒收或不宜執行沒收時，追徵其價額，刑法第38條之1 第
    1項前段、第3項定有明文。又按犯罪所得之沒收、追繳或追
    徵，在剝奪犯罪行為人之實際犯罪所得，其重點置於所受利
    得之剝奪，故無利得者自不生剝奪財產權之問題，是2人以
    上共同犯罪，關於犯罪所得之沒收、追徵，應各按其實際利
    得數額負責，並非須負連帶責任（最高法院104年度第13次
    刑事庭會議決議、105年度台上字第1733號判決意旨參照）
    。查本件被告辛○○、丁○○、丑○○、寅○○、戊○○等5人擔任車
    手、收水等工作，出面提領詐欺經手之款項合計為55萬6,00
    0元，其中被告辛○○係按所經手款項1%計算報酬，業經被告
    辛○○於本院所自承（見本院卷一392頁），以被告辛○○涉犯
    附表一編號1至7及10犯行，所經手之款項合計為306,000元
    ，是被告辛○○所取得之報酬為3,060元；被告丁○○係按經手
    款項1%計算報酬，業經被告丁○○於本院所自承（見本院卷一
    第392頁），以被告丁○○所犯附表一編號2至6及8至10所示犯
    行，所經手之款項合計為516,000元，是被告丁○○所取得之
    報酬為5,160元；被告丑○○共拿取5,000元，業經被告丑○○於
    本院所自承（見本院卷一392頁），是被告丑○○所取得之報
    酬為5,000元；被告寅○○係按所經手款項1.5%計算報酬，業
    經被告寅○○於本院所自承（見本院卷一392頁），以被告寅○○涉犯附表一編號10犯行，所經手之款項為20,000元，是被
    告寅○○所取得之報酬為300元；被告戊○○係按所經手款項1.5
    %計算報酬，業經被告戊○○於本院所自承（見本院卷一393頁
    ），以被告戊○○所犯附表一編號10犯行，所經手之款項為20
    ,000元，是被告戊○○所取得之報酬為300元；上開被告辛○○
    所取得3,060元、被告丁○○所取得5,160元、被告丑○○所取得
    5,000元、被告寅○○所取得300元、被告戊○○所取得300元，
    既均屬犯罪所得，自應依刑法第38條之1第1項前段規定宣告
    沒收，因並未扣案，是於全部或一部不能沒收或不宜執行沒
    收時，追徵其價額。
  ㈡另洗錢防制法第18條固規定：「犯第14條之罪，其所移轉、
    變更、掩飾、隱匿、收受、取得、持有、使用之財物或財產
    上利益，沒收之；犯第15條之罪，其所收受、持有、使用之
    財物或財產上利益，亦同。以集團性或常習性方式犯第14條
    或第15條之罪，有事實足以證明行為人所得支配之前項規定
    以外之財物或財產上利益，係取自其他違法行為所得者，沒
    收之。」，然因本條規定並無「不問屬於犯罪行為人與否均
    沒收」等同義文字，自以屬於被告所有者為限，始應予沒收
    。是被告5人既已將其提領之本案所得贓款扣除各自所取得
    之報酬外，交付予詐欺集團成員，對該等款項不具事實上管
    領權，當無依前揭規定就該等款項宣告沒收之餘地，附此敘
    明。
據上論斷，應依刑事訴訟法第273條之1第1項、第299條第1項前
段，兒童及少年權益與福利保障法第112條第1項前段，洗錢防制
法第14條第1項、第16條第2項，刑法第11條、第28條、第47條第
1項、第339條之4第1項第2款、第55條、第51條第5款、第38條之
1第1項前段、第3項，刑法施行法第1條之1第1項，判決如主文。
本案經檢察官尤開民提起公訴，檢察官卯○○到庭執行職務。
中　　華　　民　　國　　111 　年　　3 　　月　　28　　日
                  刑事第九庭    法  官  彭國能
以上正本證明與原本無異。
如不服本判決應於收受判決後20日內向本院提出上訴書狀，並應
敘述具體理由；其未敘述上訴理由者，應於上訴期間屆滿後20日
內向本院補提理由書（均須按他造當事人之人數附繕本）「切勿
逕送上級法院」。
告訴人或被害人如不服判決，應備理由具狀向檢察官請求上訴，
上訴期間之計算，以檢察官收受判決正本之日起算。 
                                書記官  陳宇萱
中　　華　　民　　國　　111 　年　　3 　　月　　29　　日
      
附表一、
編號 被害人 詐欺手法 匯款時間 人頭帳戶 金額(元) 提領人 提領時間 提領金額(元) 提款地點    罪  刑 1 壬○○ 電話詐欺 0000000-00：49  鄭宏忠/中國信託/000-000000000000 6,983 李威震 0000000-00：54  20,000 （其中僅6,983元為被害人壬○○所匯）  臺中市○區○○路00號2樓 辛○○犯三人以上共同詐欺取財罪，處有期徒刑壹年壹月。 丑○○犯三人以上共同詐欺取財罪，累犯，處有期徒刑壹年貳月。 2 癸○○ 電話詐欺 0000000-00：49  鄭宏忠/中國信託/000-000000000000 49,988 李威震 0000000-00：00 0000000-00：57 20,000 17,000 同上 辛○○犯三人以上共同詐欺取財罪，處有期徒刑壹年貳月。 丁○○犯三人以上共同詐欺取財罪，處有期徒刑壹年貳月。 丑○○犯三人以上共同詐欺取財罪，累犯，處有期徒刑壹年參月。 3 子○○ 電話詐欺 0000000-00：52  周逸澄/合作金庫/000-0000000000000 29,985 李威震 0000000-00：00 0000000-00：04 20,000 10,000 （其中僅29,985元為被害人子○○所匯） 同上 辛○○犯三人以上共同詐欺取財罪，處有期徒刑壹年貳月。 丁○○犯三人以上共同詐欺取財罪，處有期徒刑壹年貳月。 丑○○犯三人以上共同詐欺取財罪，累犯，處有期徒刑壹年參月。 4 丙○ 電話詐欺 0000000-0000  周逸澄/合作金庫/000-0000000000000 29,985  李威震 0000000-00：00 0000000-00：09 20,000 20,000 （其中僅29,985元為被害人丙○所匯） 同上 辛○○犯三人以上共同詐欺取財罪，處有期徒刑壹年貳月。 丁○○犯三人以上共同詐欺取財罪，處有期徒刑壹年貳月。 丑○○犯三人以上共同詐欺取財罪，累犯，處有期徒刑壹年參月。 5 乙○○ 電話詐欺 0000000-00：02  周逸澄/合作金庫/000-0000000000000 29,987  李威震 0000000-00：00 0000000-00：15 10,000  9,000 同上 辛○○犯三人以上共同詐欺取財罪，處有期徒刑壹年壹月。 丁○○犯三人以上共同詐欺取財罪，處有期徒刑壹年壹月。 丑○○犯三人以上共同詐欺取財罪，累犯，處有期徒刑壹年貳月。 6 辰○○ 電話詐欺 0000000-00：30 康中偉/中國信託/000-000000000000 150,000 李威震 0000000-00：00 0000000-00：00 0000000-00：00 0000000-00：00 0000000-00：00 0000000-00：18 20,000 20,000 20,000 20,000 20,000 20,000 臺中市○區○○路00號2樓 辛○○犯三人以上共同詐欺取財罪，處有期徒刑壹年肆月。 丁○○犯三人以上共同詐欺取財罪，處有期徒刑壹年肆月。 丑○○犯三人以上共同詐欺取財罪，累犯，處有期徒刑壹年伍月。 7 甲○○ 電話詐欺  0000000-00：54 高子祺/日盛銀行/000-00000000000000 150,000 李威震 0000000-00：10 20,000 臺中市○區○○路000號 辛○○犯三人以上共同詐欺取財罪，處有期徒刑壹年肆月。 8 庚○○ 電話詐欺 0000000-00：00 0000000-00：40 江昭寶/合作金庫/000-0000000000000 50,000 50,000 李威震 0000000-00：00 0000000-00：00 0000000-00：00 0000000-00：00 0000000-00：15 20,000 20,000 20,000 20,000 20,000 臺中市○區○○路00號2樓 丁○○犯三人以上共同詐欺取財罪，處有期徒刑壹年肆月。 9 巳○○ 電話詐欺 0000000-00：51 陳淑英/台中銀行/000-000000000000 300,000 李威震 0000000-00：00 0000000-00：00 0000000-00：00 0000000-00：00 0000000-00：00 0000000-00：00 0000000-00：00 0000000-00：56 20,000 20,000 20,000 20,000 20,000 20,000 20,000 10,000 當日0000-0000該5筆提領在臺中市○區○○路00號2樓、當日0000-0000之第6至8筆提領在臺中市○區○○路000號 丁○○犯三人以上共同詐欺取財罪，處有期徒刑壹年伍月。 10 袁繍鳳 電話詐欺 0000000-00：30 廖若喬/中國信託/000-000000000000 30,000 少年簡○陞 0000000-00：37 20,000 臺中市○○區○○路0段000號1樓 辛○○犯三人以上共同詐欺取財罪，處有期徒刑壹年壹月。 丁○○犯三人以上共同詐欺取財罪，處有期徒刑壹年壹月。 寅○○成年人與少年犯三人以上共同詐欺取財罪，處有期徒刑壹年貳月。 戊○○成年人與少年犯三人以上共同詐欺取財罪，處有期徒刑壹年貳月。 

附錄本案論罪科刑所犯法條
洗錢防制法第14條第1項
有第二條各款所列洗錢行為者，處7年以下有期徒刑，併科新臺
幣5百萬元以下罰金。
洗錢防制法第16條第2項
犯前二條之罪，在偵查或審判中自白者，減輕其刑。
中華民國刑法第339條之4
犯第339條詐欺罪而有下列情形之一者，處1年以上7年以下有期
徒刑，得併科1百萬元以下罰金：
一、冒用政府機關或公務員名義犯之。
二、三人以上共同犯之。
三、以廣播電視、電子通訊、網際網路或其他媒體等傳播工具，
    對公眾散布而犯之。
前項之未遂犯罰之。
兒童及少年權益與福利保障法第112條第1項
成年人教唆、幫助或利用兒童及少年犯罪或與之共同實施犯罪或
故意對其犯罪者，加重其刑至二分之一。但各該罪就被害人係兒
童及少年已定有特別處罰規定者，從其規定。